【裁判字號】    90,訴,488
【裁判日期】    900807
【裁判案由】    侵權行為損害賠償
【裁判全文】
臺灣臺南地方法院民事判決  九十年訴字第四八八號
    原      告  甲○○
    被      告  乙○○
右當事人間請求損害賠償事件，本判決如左：
    主    文
被告應給付原告新台幣肆佰肆拾伍萬捌仟捌佰柒拾伍元，及自民國八十八年十二月十
四日起至清償日止，按週年利率百分之五計算之利息。
原告其餘之訴駁回。
訴訟費用由被告負擔百分之五十；餘由原告負擔。
    事    實
甲、原告方面：
一、聲明：求為判決被告應給付原告新台幣八百九十一萬九千七百二十五元，並自繕
    本送達翌日起至清償日止，按年息百分之五計算利息。
二、陳述：查被告於民國八十八年五月二十日十九時三十分許，無照駕駛乙輛已報廢
    之自小客車（原車牌號碼為ＹＵ－一０八九０）沿台南縣新營市○○路由台南縣
    鹽水鎮往新營市方向行駛，途經新營市○○路與金華路口，本應注意汽車行駛至
    交岔路口左轉彎時，應距交岔路口三十公尺前顯示方向燈或手勢，行至交岔路口
    中心處左轉，並不得佔用來車道搶先左轉，而依當時情況，非不能注意，竟疏未
    注意及此佔用來車道，搶先左轉金華路，致使原告所駕駛之機車撞及被告所駕駛
    之上開自小客車之左前大燈處，因而人車倒地，造成頸椎第四節粉碎性骨折併四
    肢癱瘓。呼吸衰竭及肺炎之重大不治傷害，案經檢察官提起公訴，移請鈞院八十
    八年度交易字第四０四號審理並判處有期徒刑八月，按故意或過失不法侵害他人
    權利者負損害賠償責任，不法侵害他人之身體，對於被害人因此喪失或減少勞動
    能力或增加生活上之需要時，應負損害賠償責任，雖非財產上之損害，亦得請求
    賠償相當之金額，由於被告之不法侵害，原告計有下列之損失。
  １、喪失勞動能力費：原告五十六年九月十五日生，現年三十二歲，從事送貨員，
      工作至六十五歲每月新台幣一萬五千元，計三十三年，依霍夫曼扣除中間利息
      為三百五十六萬五千零九十五元。
  ２、增加生活需要：原告四肢癱瘓，終身需人照顧。每月以最低工資新台幣一萬二
      千元算至其餘命年齡有四十三年，計三百三十五萬四千六百三十元。
  ３、精神慰藉金：原告正值壯年，受此傷害，痛苦異常，請求賠償二百萬元以玆慰
      藉。
三、證據：戶口名簿一份為證。
乙、被告方面：
一、聲明：求為判決駁回原告之訴。
二、陳述：本件車禍雙方都有過失，且原告請求金額太高，被告願意分期給付二百萬
    元，但目前沒有能力給付。
丙、本院依職權調閱本院八十八年交易字第四０四號刑事卷宗，並向財團法人長庚紀
    念醫院函詢原告受傷情形暨向財政部調閱兩造之財產歸戶清冊及所得資料。
    理    由
一、原告起訴主張：查被告於八十八年五月二十日十九時三十分許，無照駕駛乙輛已
    報廢之自小客車（原車牌號碼為ＹＵ－一０八九０）沿台南縣新營市○○路由台
    南縣鹽水鎮往新營市方向行駛，途經新營市○○路與金華路口，本應注意汽車行
    駛至交岔路口左轉彎時，應距交岔路口三十公尺前顯示方向燈或手勢，行至交岔
    路口中心處左轉，並不得佔用來車道搶先左轉，而依當時情況，非不能注意，竟
    疏未注意及此佔用來車道，搶先左轉金華路，致使原告所駕駛之機車撞及被告所
    駕駛之上開自小客車之左前大燈處，因而人車倒地，造成頸椎第四節粉碎性骨折
    併四肢癱瘓、呼吸衰竭及肺炎之重大不治傷害，案經檢察官提起公訴，移請鈞院
    審理並判處有期徒刑八月。原告因被告之過失行為，致喪失勞動能力，核至六十
    五歲止不能工作損失三百五十六萬五千零九十五元；且原告四肢癱瘓，終身需人
    照顧，計於原告餘命期間需增加生活費用為三百三十五萬四千六百三十元；再原
    告正值壯年，受此傷害，痛苦異常，請求賠償二百萬元之慰藉金，合計請求被告
    賠償原告八百九十一萬九千七百二十五元，並自起訴狀繕本送達翌日起算之法定
    遲延利息。被告則以：本件車禍雙方都有過失，且原告請求金額太高，被告願意
    分期給付二百萬元，但目前沒有能力給付等語，茲為抗辯。
二、本件原告主張：被告於八十八年五月二十日十九時三十分許，無照駕駛乙輛已報
    廢之自小客車（原車牌號碼為ＹＵ－一０八九０）沿台南縣新營市○○路由台南
    縣鹽水鎮往新營市方向行駛，途經新營市○○路與金華路口，本應注意汽車行駛
    至交岔路口左轉彎時，應距交岔路口三十公尺前顯示方向燈或手勢，行至交岔路
    口中心處左轉，並不得佔用來車道搶先左轉，而依當時情況，非不能注意，竟疏
    未注意及此佔用來車道，搶先左轉金華路，致使原告所駕駛之機車撞及被告所駕
    駛之上開自小客車之左前大燈處，因而人車倒地，造成頸椎第四節粉碎性骨折併
    四肢癱瘓、呼吸衰竭及肺炎之重大不治傷害，案經檢察官提起公訴，移請本院審
    理並判處有期徒刑八月等事實，為被告所不爭執，並有本院八十八年度交易字第
    四０四號刑事判決在卷可佐。經本院調閱上開刑事卷宗，依卷附之道路交通事故
    調查表所載，原告所騎之機車已過台南縣新營市○○路與金華路之中心路口，車
    禍撞擊位置在金華路右側車道前之交岔路口處，顯見被告並未行至交岔路口中心
    處，而係占用來車道搶先左轉，則被告於本件車禍之發生確有過失，台灣省台南
    區車輛行車事故鑑定委員會八十九年六月十六日南鑑字第八九○六０八號鑑定意
    見書亦認被告未依規定左轉，轉彎車未讓執行車先行，應負主要過失責任。又原
    告於警訊中自承以時速六、七十公里之速度超速行駛，於本件車禍之發生發生亦
    有過失，惟仍無解免於被告過失責任之認定。而原告確因本件車禍受傷，則被告
    之過失行為與原告所受損害間，顯有相當因果關係，被告並經本院刑事庭判處有
    期徒刑八月確定，其過失行為堪可認定。原告主張被告於本件車禍應有過失等語
    ，即堪採信。
四、按因故意或過失不法侵害他人之權利者，負損害賠償責任；不法侵害他人之身體
    或健康者，對於被害人因此喪失或減少勞動能力或增加生活上之需要時，應負損
    害賠償責任；不法侵害他人之身體、健康者，被害人雖非財產上之損害，亦得請
    求賠償相當之金額，民法第一百八十四條第一項、第一百九十三條第一項、第一
    百九十五條第一項分別定有明文。本件被告因過失致原告受有前開傷害，被告對
    於原告因此所受之損害，自應負損害賠償責任，茲就原告所請求之損害應否准許
    ，分述如次：
（一）減少勞動能力損失部分：原告主張其因本起車禍致受頸椎第四節粉碎性骨折併
      四肢癱瘓、呼吸衰竭及肺炎之重大不治傷害，已喪失勞動能力，其前從事送貨
      工作等情，業據本院向財團法人長庚紀念醫院查詢結果：「病患甲○○係於八
      十八年五月二十六日由奇美醫院轉送至本院，到院時意識尚稱清楚，經診斷為
      頸椎骨折脊髓受傷，四肢麻木無法自行活動。其最後門診日期為八十八年七月
      十五日，當時意識清楚僅左上肢稍可水平方式活動，須他人永久照顧日常生活
      ，已無痊癒之可能，亦無勞動能力」等語，有財團法人長庚紀念醫院九十年五
      月三十日（九十）長庚院高字第一四四０號函附卷可稽，且為被告所不爭執，
      堪認屬實。原告主張應按每月薪資一萬五千元計算其可得收入之標準，本院斟
      酌行政院勞工委員會公告之勞工基本工資為每月一萬五千八百四十元，認原告
      主張尚屬相當，並無過高，應為可採。經查原告為五十六年九月十五日出生，
      有戶口名簿一件附卷足憑，自本件車禍發生時即八十八年五月二十日起，至勞
      動基準法第五十四條第一項第一款所定之勞工退休年齡即年滿六十歲止，尚有
      約三百四十個月之工作期間。以原告每月可得收入一萬五千元，並採用月別式
      複式霍夫曼法計算，較為精確。其計算方式為月損害額乘應賠償月數係數，三
      百四十個月之月別單利複式係數為二一二點00000000，則其一次請求
      減少勞動能力之損害賠償，依霍夫曼式計算法扣除中間利息後，其減少勞動能
      力所致之損害總額為三百一十八萬一千零二元（元以下四捨五入，
      [15000*212.00000000]=0000000），原告於此範圍內之請求即屬正當，逾此部
      分之請求則無理由，不應准許。
（二）增加生活需要即看護費用部分：
      查原告因頸椎骨折脊髓受傷，四肢麻木無法自行活動，需他人永久照顧日常生
      活，已無痊癒之可能，業經財團法人長庚醫院函復本院在案，已如前述，是原
      告主張其因本件車禍受傷而需看護，因而增加生活上之支出，而看護費用乃原
      告增加生活上需要及將來維持傷害後健康所必需之支出，原告自得請求。查原
      告係五十六年九月十五日生，於八十八年五月二十日發生本件車禍時，年紀為
      三十一點六七歲，依八十九年台灣地區簡易生命簡表（男性）平均壽命為七十
      二點四六歲，計算其平均餘命為四十點七九。從而原告以平均餘命四十點七九
      年，每月看護費一萬二千元（一年則為十四萬四千元）計算，依年別式霍夫曼
      計算方式，扣除中間利息，共計將來增加之看護費用為三百二十五萬零四百五
      十七元元【144000*22.00000000  +144000*0.79*（22.00000000-00.00000000
      ）]=0000000（元以下四捨五入）】，原告於此範圍內之請求，自屬正當。超
      過此部分之請求，則非有據。
（三）精神慰籍金部分：
      原告因被告之過失致受有上開之傷害，且於本件車禍發生時，年甫三十三歲，
      又因身體癱瘓需長期臥病在床無法自主行動，且無治癒之可能，餘生將在病床
      度過，其因傷害所造成之病痛及精神之折磨顯非輕微，再審酌被告財產有一車
      輛，亦五十六年生，正值壯年，並斟酌兩造身份、地位及經濟狀況及上開情形
      等一切情狀，認精神慰撫金以一百萬元為允當，原告逾此數額之請求，即屬無
      據，應予駁回。
五、再按損害之發生或擴大，被害人與有過失者，法院得減輕賠償或免除之，民法第
    二百十七條第一項定有明文。查本件車禍之發生，固主肇因被告未依規定左轉，
    轉彎車未讓執行車先行，然原告駕駛重機車，行經設有行車管制號誌肇事岔路口
    ，超速行駛，未注意車前狀況，為肇事次因，亦經台南區車輛行車事故鑑定委員
    會鑑定在案，是原告就本件事故之發生同有過失。本院斟酌被告無照駕駛報廢小
    客車、車禍地點設有行車管制號誌、被告未依規定左轉又未讓直行車先行以致肇
    事等情，認原告應負擔本件車禍肇事責任百分之四十，被告百分之六十為適當，
    即應減輕被告賠償金額百分之四十。從而，依過失相抵之法則，原告得請求被告
    賠償之金額為四百二十七萬八千八百七十五元（(0000000+0000000+0000000)
    X(1-0.4) = 0000000.4）。
六、綜上所述，原告本於侵權行為之法律關係，原得請求之減少勞動能力損失為三百
    一十八萬一千零二元、增加生活上需要費用三百二十五萬零四百五十七元及慰撫
    金一百萬元，經過失相抵後，依原告應負擔之過失比例為百分之四十，則其請求
    被告賠償四百四十五萬八千八百七十五元及自起訴狀繕本送達翌日即八十八年十
    二月十四日起至清償日止，按週年利率百分之五計算之利息，洵無不合，應予准
    許，逾此範圍之請求則無理由，應予駁回。
七、結論：本件原告之訴，為一部有理由，一部無理由，並依民事訴訟法第七十九條
    但書，判決如主文。
中      華      民      國    九十      年      八      月      七      日
                                臺灣臺南地法院民事第一庭
~B法      官  李杭倫
右為正本，係照原本作成。
如對本判決上訴，須於判決送達後廿日內向本院提出上訴狀
中      華      民      國    九十      年      八      月      七      日
~B法院書記官  汪維屏


司法院資訊處製作；財團法人民間司法改革基金會備份。
